【裁判字號】    90,易,322
【裁判日期】    900725
【裁判案由】    賭博
【裁判全文】
臺灣士林地方法院刑事判決                            九十年度易字第三二二號
    聲  請  人  臺灣士林地方法院檢察署檢察官
    被      告  丙○○
                庚○○
                辛○○
                乙○○
右列被告等因賭博案件，經檢察官聲請簡易判決處刑（八十八年度偵字第一一九六八
號），本院內湖簡易庭認不宜以簡易判決處刑，移送本院刑事庭適用通常程序審理，
本院判決如左：
    主  文
丙○○共同以賭博為常業，處有期徒刑伍月，如易科罰金以參佰元折算壹日，扣案如
附表一、附表二、附表三所示之物，均沒收。
庚○○、辛○○共同以賭博為常業，各處有期徒刑月，如易科罰金均以參佰元折算
壹日。各緩刑貳年。扣案如附表一、附表二、附表三所示之物，均沒收。
乙○○部分免訴。
    事  實
一、丙○○前曾因犯賭博罪，經本院於民國八十八年十月二十一日判處有期徒刑三月
    ，緩刑二年，於八十八年十一月二十日確定。丙○○於前案遭警查獲並移送臺灣
    士林地方法院檢察署檢察官偵查起訴後，於該案審理中，竟不知悔改，另行起意
    自八十八年十月中旬某日起，以每月租金新臺幣（以下同）一萬二千元之代價，
    向不知情之己○○承租公眾得出入之場所即位於臺北縣汐止市○○街四一九號二
    樓之房間開設康寧遊樂場（未掛招牌），設置如附表一所示之賭博性電動機具共
    二十九台，並於該處一樓裝設有監視器，監控進出人員，以躲避警員之查緝。丙○○並與庚○○、辛○○、乙○○（另為免訴判決）基於犯意之聯絡，自八十八
    年十月中旬某日起以月薪二萬多元之代價僱用該庚○○、辛○○、乙○○三人為
    開分員（該店採三班制，早、中班各僱用一名店員，晚班則僱用二名店員，早班
    員工每月薪資二萬三千元，中班員工每月薪資二萬四千元，晚班員工每月薪資二
    萬五千元），負責開分、洗分、兌換積分券之工作，共同以開分方式，以上開賭
    博性電動機具與不特定之賭客對賭（其中乙○○於八十八年十月中旬某日應徵當
    天工作半日後，隨即離職）。凡賭客進場，均交出現金予開分員，依各該機具之
    賠率開分把玩，押中即得分，賭客可將所得分數依開分時之賠率，向開分員換發
    積分券，積分券可供日後再玩時代替等值現金開分使用，若未押中則所押注於機
    檯內之分數由機檯沒入歸店方所有；若有贏得高倍分數者，並以錄影機錄影憑證
    。丙○○、庚○○、辛○○、乙○○均以之為常業，嗣於八十八年十一月四日因
    受房東己○○之阻止而停業。並於八十八年十一月十九日上午十時三十分許，庚○○、辛○○二人受丙○○之指示前往上址打掃時，為警據報前往臨檢而查知上
    情，且扣得當場所擺置供賭博所用如附表一所示之電動賭博機具（含ＩＣ板）二
    十九台、在賭檯及兌換籌碼處之財物即積分券（即隔日券）六張，丙○○所有並
    供賭博所用如附表三所示之物。
二、案經臺北縣警察局汐止分局移請臺灣士林地方法院檢察署檢察官聲請簡易判決處
    刑，經本院內湖簡易庭認不宜以簡易判決處刑，而移由本院刑事庭適用通常程序
    審理。
    理  由
壹、有罪部分：
一、訊據被告丙○○固對於在右揭時間、地點擺設如附表一所列之賭博性電動機具二
    十九台供不特定人把玩，及僱用被告庚○○、辛○○、乙○○等三人從事開分、
    洗分、兌換積分券等工作一節供認不諱，惟否認有何賭博之犯行，辯稱：在該店
    把玩電動機具有贏者，只能兌換積分券，不能兌換金錢，並非賭博行為云云；而
    訊據被告庚○○、辛○○二人則對於右揭犯罪事實坦承不諱。經查：
    (一)被告丙○○於警訊及偵查中所述其自八十八年十月中旬某日起至同年十一月四
      日止，在上址擺設賭博性電動玩具，並僱請店員負責開分、洗分、兌換積分券
      等工作，以招攬不特定之賭客進入把玩等事實（詳偵查卷第五至七頁、第三十
      二頁背面），核與被告庚○○、辛○○二人於警訊、偵查及本院調查中所述相
      符（詳偵查卷第八至十四頁、第三二頁背面、第七五頁、本院九十年五月二十
      三日訊問筆錄）。
    (二)被告丙○○於本院審理中雖辯稱把玩電動機具贏分者，只能兌換積分券，不能
      兌換金錢，並非賭博行為云云，然查：
      1.賭客把玩電動機具所贏之積分僅可兌換積分券，不能兌換現金之事實，業據
        被告丙○○、庚○○、辛○○三人於偵查及本院調查中供述明確（詳偵查卷
        第三三頁、第五七頁、本院九十年五月二十三日訊問筆錄），且警方於當場
        查扣之證物中，除積分券外，並無其他可供兌換之獎品，另扣案之該電玩店
        員工守則第三點亦記載；「公司嚴禁賭博，現場人員禁止與客人當場兌換金
        錢，如查屬實，革職，不發薪」等語，堪認賭客所贏積分，確係僅能兌換積
        分券，聲請簡易判決處刑書認賭客所贏積分，尚可兌換現金一情，容有誤會
        ，合先敘明。
      2.又刑法第二百六十六條第一項所謂「財物」，原不以金錢或物質為限，凡有
        經濟上價值者，均可謂為「財物」，而該條文第一項但書所規定之「以供人
        暫時娛樂之物為賭者」，係因其所賭之標的物，僅足供人暫時娛樂之用，經
        濟價值微小，依社會觀念不予重視之故。本件賭客所贏分數雖僅可換取積分
        券（即隔日券），惟其兌換並無上限，而積分券可供下次賭玩時代替現金而
        為開分之用，亦經被告丙○○等人陳述明確，甚且被告庚○○亦於本院審理
        時供稱：「我在警訊中說可以換現金，是將現金和積分券搞混了，因為積分
        券在本店就和金錢一樣使用。」等語（詳本院九十年七月十一日審理筆錄）
        ，故積分券於該遊樂場有相當之經濟價值，顯非供暫時娛樂所用之物至明。
      3.再者，前開遊樂場現場及一樓處確實裝設有監視器螢幕、鏡頭，用以規避警
        員查緝及過濾賭客之用等情，已據被告丙○○自承屬實（詳偵查卷第六頁背
        面、本院九十年五月二十三日訊問筆錄），並有當場查獲之監視螢幕三台、
        監視器鏡頭一個扣案可證，果該遊樂場所設電動機具店係純供娛樂之正當營
        業者，何須如此戒備謹慎以過濾賭客及規避查緝？
      綜上，被告丙○○認其行為未涉賭博犯行，顯係卸責之詞，不足採信。
    (三)且按刑法上規定之常業犯，僅須有賴某種犯罪為業之意思，而有事實上之表現
      為已足，不以藉該犯罪為惟一生存者為必要，縱令尚有其他職業，亦無礙成立
      常業犯（最高法院所著七十四年台上字第六五五一號判決意旨，八十二年第一
      次刑庭會議決議研究報告等可資參照）。本件被告丙○○經營遊樂場，所擺設
      賭博性電動機具多達二十九台，並僱用多名員工擔任開分、洗分、兌換積分券
      等工作，顯係以長期經營之意思營業，並希冀吸引不特定人前來利用機具賭博
      ，自係賴以營生，不因其尚有經營其他行業而有差別；又被告庚○○、辛○○
      二人受僱擔任上開工作，支領薪資，當係參與常業犯之工作，殊堪認定。
    綜上各節所述，復有扣案如附表一所列之賭博性電玩機具、如附表二所示之在賭
    檯及兌換籌碼處之財物、如附表三所示被告丙○○所有並供犯罪所用之物等可資
    佐證，本件事證已臻明確，被告丙○○、庚○○、辛○○等三人之犯行俱堪認定
    ，應分別依法論科。
二、核被告丙○○、庚○○、辛○○等三人所為，均係犯刑法第二百六十七條之以賭
    博為常業罪，且由被告丙○○提供賭博性電動機具與不特定之人賭博，由被告庚○○與辛○○負責於現場為賭客開分、洗分、兌換積分券工作，渠等間有犯意之
    聯絡及行為之分擔，皆應論以共同正犯，並就各共犯之所為負全部責任。又被告
    丙○○前曾於八十八年一月一日起至同年月三十日止，因涉賭博犯行，經本院於
    同年十月二十一日以八十八年度易字第一一八二號判處有期徒刑三月，緩刑二年
    ，該案於同年十一月二十日確定，有臺灣高等法院被告全國前案紀錄表一份在卷
    可參，惟查：被告丙○○於前案之犯罪事實，係其於八十八年一月一日起受盧財
    坤之僱用，在電動賭博機具店之進出口處擔任把風工作為警查獲，而本案係被告
    丙○○於前案被查獲後事隔九個多月，於同年十月中旬某日起自行擺設電動機具
    ，並僱用多名店員開業經營，其於前後二案所為雖均觸犯常業賭博罪，然其於該
    二案件之主觀犯罪意識及認知顯然不同，難認其於前案犯罪時已有後案犯罪之概
    括意思，是其於本案之犯行顯係另行起意而為，難認為前案判決效力所及，附此
    敘明。爰審酌被告丙○○前因另犯賭博罪被警查獲，竟不知警惕改正，於該案之
    審理進行中竟又自行擺設賭博性電動機具營業、另被告庚○○、辛○○並無前科
    紀錄，素行尚佳，該三名被告不思以正當工作獲取財產，竟以賭博為業，助長社
    會僥倖心理，使人廢時失業，趨於怠惰，危害非輕，而被告丙○○於前案偵、審
    過程中，已知該行為觸及法網之緣由，於本案中，猶未知己非，飾詞狡辯，另被
    告庚○○、辛○○二人尚能坦承所為，犯後態度尚稱良好，及參酌各被告之知識
    程度、犯罪動機、目的、手段等一切情狀，分別量處如主文第一項、第二項所示
    之刑；又按被告丙○○等三人犯罪後，刑法第四十一條業已修正為「犯最重本刑
    為五年以下有期徒刑以下之罪，而受六個月以下有期徒刑或拘役之宣告，因身體
    、教育、職業、家庭之關係或其他正當事由，執行顯有困難者，得以一元以上三
    元以下折算一日，易科罰金。但確定因不執行所宣告之刑，難收矯正之效，或難
    以維持法秩序者，不在此限。併合處罰之數罪，均有前項情形，其應執行之刑逾
    六月者，亦同」，於九十年一月十日公布，同年一月十二日施行，雖被告丙○○
    等三人所犯常業賭博罪，本即為最重本刑為三年以下有期徒刑之罪，不受該法修
    正之影響，然被告丙○○等三人犯後法律既有變更，即應適用修正後之刑法第四
    十一條第一項前段之規定，就前開宣告刑部分，均諭知易科罰金之折算標準。末
    查被告庚○○、辛○○等二人前皆未曾受有期徒刑以上刑之宣告，此有臺灣高等
    法院被告全國前案紀錄表二份存卷可考，渠等均為初犯，因思慮不周，謀職不慎
    ，致罹刑典，經此偵、審之教訓，均當知所惕勉而無再犯之虞，本院綜核各情，
    認上開對被告庚○○、辛○○等二人所宣告之刑，俱以暫不執行為適當，故各併
    予宣告緩刑二年，以啟自新。
三、扣案如附表一所示之賭博性電玩機具（均含ＩＣ板）二十九台，係當場賭博之器
    具、如附表二所示之積分券六張，係在賭檯內及兌換籌碼處之財物，依刑法第二
    百六十六條第二項之規定，應對被告丙○○、庚○○、辛○○等三人均併予諭知
    沒收。又按共同正犯因相互間利用他方之行為，以遂行其犯意之實現，本於責任
    共同之原則，有關從刑之沒收部分，雖他共同正犯所有供犯罪所用之物，亦應於
    其本身所處主刑之後，併為沒收之諭知，最高法院所著八十六年度台上字第六二
    七八號判決意旨可資參照。扣案如附表三所示之監視器螢幕、監視器鏡頭、員工
    手冊、會員卡、中獎錄影帶、日報表、日結表、超八喊場詞、會員登記表等物，
    均係被告丙○○所有並供犯罪所用之物，揆諸前揭說明，應對被告丙○○、庚○○、辛○○等三人依法宣告沒收之。
四、至扣案其他物品部分：
    (一)ＩＣ板一塊、會員名冊一本、支出明細表一張：經被告丙○○於本院調查中陳
      稱：「‧‧‧另有壹片壞掉的ＩＣ板，該壞掉的ＩＣ板是在安裝時就壞掉的，
      並未用來營業，‧‧‧會員名冊是別人給我的，讓我知道這些客人有在玩，以
      通知這些客人來玩，但我們沒有使用該名冊通知過客人，‧‧‧支出明細表（
      經法官當庭提示）這張，我們店內沒有表上面記載的東西，而且該表是記載整
      月份的支出，但我們的店沒有營業整月份‧‧‧。除了支出明細表外，其餘這
      些東西都是我的。」等語，核與被告庚○○、辛○○所述相符（均詳本院九十
      年五月二十三日訊問筆錄），此外查無其他證據可證該等證物係當場賭博之器
      具，或供犯罪所用之物。
    (二)現金七千元：
      1.經被告辛○○於本院訊問時供稱：「那不是賭資，那是我的錢。我放在皮包
        內，警察搜走，說那就是賭資。我有說那是我要繳學費用的。」等語（詳本
        院九十年五月二十三日訊問筆錄），核與被告丙○○所述相符（詳本院審理
        筆錄）。
      2.經核閱警員於現場查獲之日報表、會員登記表，均僅記載至八十八年十一月
        四日，而無之後日期之相關資料。而扣案之錄影帶一卷，係記載八十八年十
        一月三日晚間十一時四十分各式電動機具之中獎記錄，亦經聲請人於偵查中
        勘驗在卷，有履勘筆錄一份存卷可憑，並無之後日期之中獎記錄。
      3.又在現場執行臨檢之警員有壬○○、丁○○、甲○○、戊○○等四人，有臺
        北縣警察局臨檢紀錄表一份在卷可稽（詳偵查卷第四頁），然關於查獲該筆
        現金之過程，證人壬○○於本院調查中陳稱：「（問：八十八年十一月十九
        日是否前往汐止康寧街四一九號二樓查獲賭博性電玩？）有。我和丁○○是
        第一批進入的警員。」、「（問：現場有無查獲賭資？）有，但『不是我』
        查到的，是派出所來接班時查到的。」等語（詳本院九十年七月十一日訊問
        筆錄），證人丁○○於本院調查中陳稱：「（問：現場有無查獲到賭資？）
        『我本人無』查到，其他人有無查到我不知道。」、「問：是否在被告辛○○手提袋內查獲現金七千元？）有此事，但『不是我』查到的，我們進入時
        ，只是先控制現場，應該是派出所查到賭資的。」、「（問：如何認為該筆
        錢是賭資？）我不知道。」等語（詳本院九十年六月十三日訊問筆錄），證
        人甲○○於本院調查中陳稱：「（問：現場有無查獲賭資？）有，在被告辛○○的皮包裡查獲現金，數量我忘了，是我們『同仁』查到的。」、「（問
        ：如何認為那是賭資？）沒有人承認是賭資，但電玩店前半段有個小的辦公
        室，該包包就放在辦公室內，依經驗來講，應該是賭資。」等語（詳本院九
        十年六月十三日訊問筆錄），證人戊○○於本院調查中陳稱：「（問：現場
        有無查到賭資？）我『不』清楚。」等語（詳本院九十年七月十一日訊問筆
        錄），顯見該四名到現場查獲本案之警員均表示並非親自查獲賭資之人，且
        係依經驗推斷該筆現金係屬賭資。然該筆現金如為在被告辛○○放置於另間
        辦公室之抽屜內之皮包中所查獲，已非於賭檯或兌換籌碼處查獲之財物，且
        查獲當日即八十八年十一月十九日該遊樂場已無營業（理由如次項所述），
        應無置放賭資之需，故亦難認該筆現金與被告丙○○等三人之犯行有何關聯
        。
      承上各節，故均不對扣案之ＩＣ板一塊、會員名冊一本、支出明細表一張、現
      金七千元另為沒收之諭知，附此敘明。
五、公訴意旨另以被告丙○○、庚○○、辛○○等三人基於共同常業賭博之犯意，自
    八十八年十一月五日之後至同年月十九日止，亦在上址公眾得出入之場所，經營
    賭博性電動機具店，因認被告丙○○等三人於該段期間亦犯有常業賭博罪嫌云云
    （聲請簡易判決處刑書雖就被告乙○○部分，認其至八十八年十一月十九日止均
    在該賭博性電玩店擔任開分員工作，然公訴人業於本院審理中論告時，更正為被
    告乙○○於八十八年十月中旬某日應徵當日工作半天後，隨即離職，併此敘明）
    。經查：
    (一)觀諸卷附扣案之日報表影本記載日期僅至十一月四日止；扣案之中獎錄影帶所
      顯示賭客對賭中獎紀錄之時間亦為八十八年十一月三日晚間十一時四十分，均
      如前述，並無其他扣案證物足資證明被告丙○○等三人自八十八年十一月五日
      起至同年月十九日間止仍有經營該賭博性電玩店之事實。
    (二)雖證人壬○○、丁○○、甲○○、戊○○等四人於本院調查中均證稱查獲當日
      該遊樂場有開燈，所擺設之電動機具均有插電，螢幕亦呈開啟狀態等語（詳本
      院九十年六月十三日、七月十一日訊問筆錄），然為被告丙○○、庚○○、辛○○、乙○○等四人所否認，證人己○○亦證稱：「（問：當時電玩的電源有
      無打開？）應該沒有，也沒有人。」等語（詳本院九十年六月十三日訊問筆錄
      ），經參以臺北縣警察局汐止分局暨該分局社后派出所警員於八十八年十一月
      十九日上午十時三十分許，係突至該遊樂場臨檢，並非預先排定之例行查察，
      亦未有任何消息通報，如該遊樂場果於營業當中，則現場應留有與該日營業相
      關之中獎錄影帶、日報表、會員登記表等書表，資為帳務紀錄，然詳參警員在
      現場所扣得之各項證物，均未顯示自八十八年十一月五日起至同年月十九日間
      止之營業紀錄，實無從據以認定被告丙○○等三人於該段期間仍涉有常業賭博
      犯行。
    從而，本件對於聲請意旨所指：被告丙○○等三人自八十八年十一月五日起至同
    年月十九日間止所涉常業賭博罪嫌，本應為無罪之諭知，惟聲請意旨既認為該部
    分犯嫌與前開論罪科刑部分有常業犯之實質上一罪關係，爰不就該部分另為無罪
    之諭知，附此敘明。
貳、免訴部分：
一、公訴意旨另以：被告乙○○基於共同常業賭博之犯意，自八十八年十月中旬某日
    起受僱於被告丙○○，在臺北縣汐止市○○街四一九號二樓公眾得出入之賭博性
    電動機具店內從事開分、洗分等工作，因認被告乙○○亦涉犯刑法第二百六十七
    條之常業賭博罪嫌等語。
二、按案件曾經判決確定者，應諭知免訴之判決，刑事訴訟法第三百零二條第一款定
    有明文。又訴訟上所謂一事不再理之原則，關於實質上一罪或裁判上一罪，亦均
    有其適用，最高法院所著六十年臺非字第七七號判例意旨可循。
三、查本件被告乙○○前曾於八十八年一月二十日起至同年月二十三日上午十二時許
    止，在臺北縣汐止市○○街六五五號所經營東海便利商店之公眾得出入之場所，
    設置電動賭博機具賭博財物之犯罪行為，經臺灣士林地方法院檢察署檢察官以該
    署八十八年度偵字第三二三一號聲請簡易判決處刑後，業由本院內湖簡易庭判處
    罰金一萬五千元，並於八十九年二月二十五日確定在案，有臺灣高等法院被告全
國前案紀錄表、臺灣高等法院檢察署刑案紀錄簡覆表各一份在卷可憑。查本件聲
    請人聲請簡易判決處刑之被告乙○○於前案確定前之八十八年十月中旬某日因於
    康寧遊樂場擔任店員半日所涉常業賭博犯行，與前案犯行間，顯係基於同一常業
    賭博犯意而為，應屬常業犯之實質上一罪關係，揆諸前揭條文及判例意旨，依一
    事不再理之原則，爰不經言詞辯論，逕為諭知免訴之判決。
據上論斷，應依刑事訴訟法第四百五十二條、第二百九十九條第一項前段、第三百零
二條第一款、第三百零七條，刑法第二條第一項前段、第二十八條、第二百六十七條
、第二百六十六條第二項、第七十四條第一款、第三十八條第一項第二款，罰金罰鍰
提高標準條例第一條前段、第二條，判決如主文。
本案被告丙○○、庚○○、辛○○三人部分，經檢察官譚德周到庭執行職務。
中     華     民     國     九 十     年     七     月     二 十 五     日
                                  臺灣士林地方法院刑事第一庭
                                      法  官  彭  幸  鳴
如不服本判決，應於判決送達後十日內，向本院提出上訴狀。
附錄本案論罪科刑法條：
刑法第二百六十七條
以賭博為常業者，處二年以下有期徒刑，得併科一千元以下罰金。
附表一：當場賭博之器具
┌──┬───────────┬───────┬───────┐
│編號│電 動 機 具 機 檯 名稱│數          量│備          註│
├──┼───────────┼───────┼───────┤
│ 一 │超八                  │拾台        │均含ＩＣ板，共│
├──┼───────────┼───────┤共計貳拾玖台  │
│ 二 │鑽石列車              │台          │              │
├──┼───────────┼───────┤              │
│ 三 │滿天星                │拾台        │              │
└──┴───────────┴───────┴───────┘
附表二：在賭檯及兌換籌碼處之財物
┌──┬───────────┬───────┬───────┐
│編號│ 財    物    名    稱 │數          量│備          註│
├──┼───────────┼───────┼───────┤
│ 一 │積分券（即隔日券）    │陸張          │              │
└──┴───────────┴───────┴───────┘
附表三：供犯罪所用之物
┌──┬───────────┬───────┬───────┐
│編號│物     品     名    稱│數          量│備          註│
├──┼───────────┼───────┼───────┤
│ 一 │監視器螢幕            │台          │              │
├──┼───────────┼───────┼───────┤
│ 二 │監視器鏡頭            │壹個          │              │
├──┼───────────┼───────┼───────┤
│ 三 │員工手冊              │壹本          │              │
├──┼───────────┼───────┼───────┤
│ 四 │會員卡                │拾張        │              │
├──┼───────────┼───────┼───────┤
│ 五 │中獎錄影帶            │捲          │              │
├──┼───────────┼───────┼───────┤
│ 六 │日報表                │伍張          │              │
├──┼───────────┼───────┼───────┤
│ 七 │日結表                │壹張          │              │
├──┼───────────┼───────┼───────┤
│ 八 │支出明細表            │壹張          │              │
├──┼───────────┼───────┼───────┤
│ 九 │超八喊場詞            │壹張          │              │
├──┼───────────┼───────┼───────┤
│ 十 │會員登記表            │壹張          │              │
└──┴───────────┴───────┴───────┘


司法院資訊處製作；財團法人民間司法改革基金會備份。
